臺灣高等法院臺中分院民事裁定
109年度訴字第51號
原      告  陳英華  
訴訟代理人  周仲鼎律師
被      告  簡錫清  
訴訟代理人  黃麟淵律師
            陳鎮律師  
上列當事人間因被告侵占刑事案件 （本院刑事庭109年度上易字
第965號），原告提起刑事附帶民事訴訟，請求損害賠償（109年
度附民字第297號），經本院刑事庭裁定移送前來，本院裁定如
下︰
    主  文
本件移送臺灣臺中地方法院。 
    理  由
一、按訴訟之全部或一部，法院認為無管轄權者，依原告聲請或
    依職權以裁定移送於其管轄法院，民事訴訟法第28條第1項
    定有明文。又按因犯罪而受損害之人，於刑事訴訟程序得附
    帶提起民事訴訟，對於被告及依民法負賠償責任之人，請求
    回復其損害，刑事訴訟法第487條第1項定有明定。惟因犯罪
    而受損害之人，於刑事訴訟程序固得附帶提起民事訴訟，對
    於被告請求回復其損害，但其請求回復之損害，以被訴犯罪
    事實所生之損害為限，否則縱令得依其他事由，提起民事訴
    訟，亦不得於刑事訴訟程序附帶為此請求。此項限制，於該
    附帶民事訴訟經刑事法院依刑事訴訟法第504條第1項規定以
    裁定移送同院民事庭後，亦有其適用（最高法院97年度台上
    字第1809號判決意旨參照）。另按附帶民事訴訟雖附麗於刑
    事訴訟而由刑事法院審理，但未變更其私權紛爭之本質，如
    不符合刑事訴訟法第487條第1項規定之要件，亦僅不得享有
    特別程序之利益而已，非謂不得循一般民事訴訟程序請求救
    濟。是原告提起刑事附帶民事訴訟，經刑事庭依刑事訴訟法
    第504條第1項規定裁定移送於同院民事庭後，民事庭如認其
    不符同法第487條第1項規定之要件時，為兼顧上訴人之程序
    選擇權、請求權時效、紛爭解決及維持實體審理結果等程序
    與實體利益，應許原告得繳納裁判費，以補正起訴程式之欠
    缺（最高法院108年度台抗大字第953號裁定意旨參照）。是
    以，倘原告提起刑事附帶民事訴訟，經刑事庭依刑事訴訟法
    第504條第1項規定裁定移送於同院民事庭後，復經民事庭認
    定不符同法第487條第1項規定之要件，而經詢問原告意見後
    ，據其表示願依一般民事訴訟程序處理，揆諸前揭規定及說
    明，自應將該事件改依一般民事訴訟程序審理，並依一般民
    事訴訟事件之規定，定其管轄法院，如無管轄權，得依職權
    以裁定移送於其管轄法院。
二、經查：
  ㈠本件原告因被告被訴侵占案件，於本院109年度上易字第965
    號侵占刑事案件（下稱系爭刑案）之訴訟程序中，對被告附
    帶提起民事訴訟，主張被告與林○豪侵占原告所有系爭○○商
    銀帳戶內之款項共計新台幣（下同）130萬元，另原告因系
    爭房地遭蔡○雯向臺中地院聲請拍賣，而致使其受有利息、
    規費9萬3070元及10萬元償還借款差額，及精神慰撫金150萬
    元等損害，此觀本件刑事附帶民事訴訟起訴狀所載內容甚明
    （見本院附民卷第8至10頁）。
  ㈡惟查，本件被告於系爭刑案被訴之犯罪事實為：被告與另案
    刑事被告林○豪(原名林○伯，現由臺灣臺中地方法院【下稱
    臺中地院】以109年度易緝字第211號案件審判中)共同基於
    意圖為自己不法所有之犯意聯絡，於訴外人蔡○雯於民國106
    年3月13日匯款80萬元至原告所開設○○商業銀行成功分行帳
    號0000000000號帳戶（下稱系爭○○商銀帳戶)後，即由被告
    於同日14時44分許，自系爭○○商銀帳戶匯出20萬元（外加手
    續費30元)至訴外人蔡苡彤所有合作金庫銀行帳戶內，旋於
    同日14時46分許，提領現金40萬元交予林○豪；另於106年3
    月14日12時47分許，提領現金20萬元供己花用；被告另趁蔡
    ○雯於106年3月17日匯款50萬元至系爭○○商銀帳戶後，於106
    年3月20日12時38分許，提領現金50萬元供己花用，而與林○
    豪共同將原告向蔡○雯借得前開款項130萬元，予以侵占入己
    等情，並經本院刑事庭認定其行為係共同觸犯侵占犯行，有
    系爭刑案刑事判決在卷可稽（見本院卷第5至11頁），並不
    包括原告前揭利息、規費及精神慰撫金等損害，共計169萬3
    070元，是原告主張之前揭損害，顯非被告被訴犯罪事實所
    生之損害，自與刑事訴訟法第487條第1項所定之要件不符，
    而不得提起刑事附帶民事訴訟。
　㈢茲因原告經本院詢問意見後，表示如本院認其提起本件刑事
    附帶民事訴訟與刑事訴訟法第487條第1項之要件不符，願依
    一般民事訴訟程序處理，並聲請移送臺中地院審理等語（見
    本院卷第146頁）；並審酌被告住所地及原告主張之侵權行
    為地均在臺中市，管轄法院應為臺中地院，爰依首開規定及
    說明，將本件改依一般民事訴訟程序審理，並依聲請以裁定
    移送於其管轄法院。　
三、爰裁定如主文。
中　　華　　民　　國　　110 　年　　8 　　月　　5 　　日
                  民事第六庭  審判長法  官  楊熾光
                                    法  官  莊宇馨
                                    法  官  郭玄義
正本係照原本作成。       
如不服本裁定，應於收受送達後10日內向本院提出抗告狀，並應
繳納抗告費新台幣１千元。 
                                    書記官  劉雅玲
　　　　　　　　　　　　　　　　　　
中　　華　　民　　國　　110 　年　　8 　　月　　5 　　日